臺灣臺南地方法院民事裁定
111年度消債更字第247號
債  務  人  蔡佳宸即蔡安棋



代  理  人  何珮璇律師(法扶律師)
上列當事人依消費者債務清理條例，聲請更生事件，本院裁定如
下：   
    主  文
聲請人蔡佳宸即蔡安棋自民國一百一十一年九月十三日下午四時
起開始更生程序，並命司法事務官進行本件更生程序。
    理  由
一、聲請意旨略以：聲請人即債務人蔡佳宸即蔡安棋前向金融機
    構辦理消費借貸、信用卡契約等，致積欠無擔保債務計新臺
    幣（下同）1,195,579元，因無法清償債務，於民國95年間
    曾依中華民國銀行公會會員辦理消費金融案件無擔保債務協
    商機制請求共同協商債務方案，而向當時最大債權銀行台新
    商業銀行股份有限公司(下稱台新銀行)申請協商，而與各債
    權銀行達成分期還款協議，同意自95年起分80期，每月繳款
    7,867元，依各債權銀行債權金額比例清償債務至全部清償
    為止，惟聲請人當時收入扣除必要支出後無法支應上開協商
    款，僅繳納2期遂於95年8月毀諾，實乃不可歸責於聲請人之
    事由所致，嗣於111年5月間向本院聲請與債權金融機構協商
    債務清償方案，惟因無法負擔債權人所提還款方案致調解不
    成立，因聲請人有不能清償債務或有不能清償之虞，復未經
    法院裁定開始清算程序或宣告破產，爰依法聲請准予裁定更
    生等語。
二、按「債務人不能清償債務或有不能清償之虞者，得依本條例
    所定更生或清算程序，清理其債務。」、「債務人對於金融
    機構負債務者，在聲請更生或清算前，應向最大債權金融機
    構請求協商債務清償方案，或向其住、居所地之法院或鄉、
    鎮、市、區調解委員會聲請債務清理之調解；且協商或調解
    成立者，債務人不得聲請更生或清算。但因不可歸責於己之
    事由，致履行有困難者，不在此限。」消費者債務清理條例
    第3條、第151條第7項分別定有明文。所謂「不可歸責於己
    之事由」，原則上係指客觀上聲請人有收支狀況之變動，諸
    如物價上漲、家屬患病等導致支出增加，或因意外、病痛無
    法工作、僱用之公司倒閉或裁員、減薪等以致收入減少等情
    ；又縱使財產及收支狀況無甚變動，但因協商時居於劣勢，
    未能實質協議，僅為爭取利息減少及分期清償之些許優惠，
    勉予允諾，惟其財產及收入客觀上存有難以如期履行之情形
    ，亦應認該當。債務人雖因不可歸責之原因致不能履行協商
    條件，仍應符合「不能清償或有不能清償之虞」法定要件，
    亦即應綜合債務人之財產、信用、收支與其所負全部債務等
    狀況，評估其是否仍有償債能力，或即使仍得勉力清償，但
    是否因年紀已長、身罹疾患、工作條件不佳或其他相類似之
    因素，可預期足以影響日後基本生活之維持，而有不能清償
    之虞等情，為其判斷之準據。
三、經查：
  ㈠聲請人前向各金融機構辦理消費借貸、信用卡契約等致現至
    少積欠無擔保債務1,195,579元，前即因無法清償債務，依
    中華民國銀行公會會員辦理消費金融案件無擔保債務協商機
    制請求共同協商債務方案，向最大債權金融機構台新銀行申
    請前置協商，而與各債權銀行達成最終分期還款協議，同意
    自95年5月起分80期，每月繳款7,867元，依各債權銀行債權
    金額比例清償各項債務至全部清償為止，惟於95年8月間毀
    諾等情，有111年5月25日前置調解聲請狀所附債權人清冊、
    財團法人金融聯合徵信中心前置協商專用債權人清冊、信用
    報告、111年7月12日更生聲請狀所附調解不成立證明書、11
    1年8月19日陳報二狀所附補充毀諾情形簡訊、台新銀行111
    年8月30日函等件在卷可稽（見調解卷第23、27-36頁、本院
    卷第25、165、167頁），堪認上情屬實。聲請人自陳95年協
    商後，僅繳納2期，第3期即因離婚失業遲繳2~3天而於95年8
    月毀諾，無法依約履行上開還款條件等語。依聲請人之勞工
    保險被保險人投保資料表所示，聲請人於95年間並無投保勞
    工保險，足認聲請人主張其係因離婚失業之不可歸責於己事
    由，致履行上開協議顯有重大困難，堪予採信。
  ㈡聲請人111年4月至7月任職於○○○○○○○○○○○○，每月平均薪資22
    ,850元，111年7月起任職於○○○○○○○○○○，每月薪資28,579元
    ，名下無財產、109、110年申報所得為0元、235,646元等情
    ，有111年5月25日前置調解聲請狀所附綜合所得稅各類所得
    資料清單暨國稅局財產歸屬資料清單、勞工保險被保險人投
    保資料表、111年7月12日更生聲請狀所附財產及收入狀況說
    明書、111年8月12日陳報狀所附薪資單、領有薪資之存摺內
    頁、本院稅務電子閘門財產所得調件明細表、嘉義縣政府社
    會局111年8月5日函可稽（見調解卷第37-55頁、本院卷第19
    -20、59-61、65-83、135頁）。另查無聲請人有其他收入來
    源，佐以聲請人提出領有薪資之存摺內頁為證，則以薪資存
    摺所示之111年7月收入28,579元作為核算其現在償債能力之
    基礎，應能反映真實收入狀況。
  ㈢至支出部分，聲請人主張扶養1名未成年子女，每月支出扶養
    費5,000元。按直系血親相互間，互負扶養之義務，民法第1
    114條第1款定有明文。查聲請人與前配偶育有1名未成年子
    女(100年生)，聲請人子女未有任何所得及財產等情，有本
    院稅務電子閘門財產所得調件明細表、嘉義縣政府社會局11
    1年8月5日函等附卷可證(見本院卷第55-57、135頁)。扶養
    費用部分，依消債條例第64條之2第1、2項，並參照民法第1
    118、1119條規定，其負扶養義務之程度，亦應考量其目前
    身負債務之窘境，所負擔之扶養義務能力，自非比一般，在
    無其他更為詳實之資料可供佐證之情形下，故本院認定以臺
    南市111年度之每人每月最低生活費為14,230元之1.2倍為17
    ,076元為標準，則與前配偶分擔1名子女扶養費後，聲請人
    每月應支出之子女扶養費應以8,538元【計算式：17,076÷2＝
    8,538】為度，聲請人就此主張支出5,000元，低於上開核算
    數額，應認可採。至聲請人個人日常生活必要費用部分，審
    酌聲請人負債之現況，基於社會經濟活動之互賴及誠信，該
    日常生活所需費用，自應節制開支，不得有超越一般人最低
    生活標準之享受，否則反失衡平，本院依消債條例第64條之
    2第1項，參酌衛福部社會司所公告歷年最低生活費標準，臺
    南市111年度之每人每月最低生活費為14,230元之1.2倍為17
    ,076元，則聲請人每月最低生活費除有特殊情形並有證據證
    明者外，自宜以此為度，始得認係必要支出。聲請人主張每
    月個人必要生活費16,800元，低於上開標準，亦為可採。
  ㈣綜上所述，以聲請人現每月之收入28,579元為其償債能力基
    準，扣除其每月扶養費5,000元及每月個人必要生活費16,80
    0元後僅餘6,779元，而聲請人目前負債總額為1,195,579元
    ，以上開餘額按月攤還結果，約14年期間始能清償完畢，堪
    認聲請人確有不能清償債務或有不能清償之虞之情事。從而
    ，聲請人主張已不能清償債務，聲請本院准予更生，依所舉
    事證及本院調查結果，即無不合。
四、末按「法院開始更生程序之裁定，應載明其年、月、日、時
    ，並即時發生效力。」、「法院裁定開始更生或清算程序後
    ，得命司法事務官進行更生或清算程序，必要時得選任律師
    、會計師或其他適當之自然人或法人一人為監督人或管理人
    。」消費者債務清理條例第45條第1項、第16條第1項分別定
    有明文。本件聲請人其目前收入及財產狀況，不能履行債務
    ，依聲請人其目前收入及財產狀況，未償之債務亦屬不能清
    償，有如上述。此外，復查無聲請人有消費者債務清理條例
    第46條各款所定駁回更生聲請等事由，從而，聲請人聲請更
    生，洵屬有據，應予准許，爰命司法事務官進行本件更生程
    序。
五、依消費者債務清理條例第11條第1項、第45條第1項、第16條
    第1項，裁定如主文。
中　　華　　民　　國　　111 　年　　9 　　月　　13　　日
                    民事第四庭    法  官　李姝蒓
以上正本證明與原本無異。
本裁定不得抗告。
本裁定已於111年9月13日下午4時公告。
中　　華　　民　　國　　111 　年　　9 　　月　　13　　日
                                  書記官　張鈞雅